【裁判字號】    99,訴,878
【裁判日期】    991130
【裁判案由】    毒品危害防制條例
【裁判全文】
臺灣基隆地方法院刑事判決              99年度訴字第878 號
公  訴  人  臺灣基隆地方法院檢察署檢察官
被      告  杜嵐
上列被告因違反毒品危害防制條例等案件，經檢察官提起公訴（
99年度毒偵字第5002號），嗣被告於本院準備程序就被訴事實為
有罪之陳述，經受命法官告知被告簡式審判程序意旨，並聽取檢
察官、被告之意見後，本院合議庭裁定由受命法官獨任依簡式審
判程序審理、判決如下：
    主  文
杜嵐明知為禁藥而轉讓，累犯，處有期徒刑肆月。
    事  實
一、杜嵐前因違反懲治盜匪條例等案件，經臺灣高等法院以80
    年度上訴字第2533號判處有期徒刑10年、1年6月，應執行有
    期徒刑11年確定，於民國83年10月3 日假釋出監，復於假釋
    期間，另因竊盜案件，經本院以87年度易字第888 號判處拘
    役59日，並經撤銷上開假釋，應再度執行所餘殘刑之有期徒
    刑7 年22日，暨接續執行上開拘役59日，嗣其於94年12月19
    日因縮刑期滿，於翌（20日）日執行完畢出監。
二、詎杜嵐仍不知戒絕毒癮，明知安非命除業經公告列為毒品
    危害防制條例第2條第2項第2 款之第二級毒品，不得非法持
    有、施用、轉讓外，尚因安非他命類（Amphetamine-like）
    藥品包括Amphetamine、Dexamphetamine、Methamphetamine
    與其衍生物之鹽類及製劑，前經行政院衛生署75年7 月11日
    衛署藥字第597627號公告，為有效管理安非他命類藥品與其
    衍生物之鹽類及其製劑，重申公告之禁止使用，而為藥事法
    第22條第1項第1款所稱之禁藥，不得非法轉讓，竟）基於明
    知係第二級毒品安非他命之禁藥而轉讓之犯意，於民國99年
    6月9日中午12時許，在其基隆市安樂區○○○路121巷38之6
    號1樓住處內，將第二級毒品安非他命之禁藥1小包之份量約
    零點二公克，無償轉讓予鄧楚強1 次；嗣鄧楚強於同日14時
    10分許，在上開基金一路121 巷38之6號1樓之地下停車場前
    ，經警扣得其持有第一級毒品海洛因2小包（分別毛重約0.5
    5 公克及0.25公克，施用及持有第一級毒品海洛因部分，另
    案偵辦），並供出上情，始為警循線查悉。
三、案經臺灣基隆地方法院檢察署檢察官自動簽分偵查後起訴。
    理  由
壹、程序方面
一、按除被告所犯為死刑、無期徒刑、最輕本刑為三年以上有期
    徒刑之罪或高等法院管轄第一審案件者外，於法院行準備程
    序進行中，被告先就被訴事實為有罪之陳述時，審判長得告
    知被告簡式審判程序之旨，並聽取當事人、代理人、辯護人
    及輔佐人之意見後，裁定進行簡式審判程序；且受命法官行
    準備程序，與法院或審判長有同一之權限；又簡式審判程序
    之證據調查，不受刑事訴訟法第159 條第1 項、第161 條之
    2 、第161 條之3 、第163 條之1 及第164 條至第170 條規
    定之限制，刑事訴訟法第273 條之1 第1 項、第279 條第2
    項前段、第273 條之2 分別定有明文。
二、查本件被告杜嵐所犯為死刑、無期徒刑、最輕本刑為三年
    以上有期徒刑以外之罪，且非高等法院管轄第一審之案件，
    其於準備程序就前揭被訴事實為有罪之陳述，經受命法官告
    知簡式審判程序之旨，並聽取當事人之意見後，本院合議庭
    認無不得或不宜改依簡式審判程序進行之處，爰依刑事訴訟
    法第273 條之1第1項規定，裁定本件由受命法官獨任進行簡
    式審判程序。
貳、實體方面
一、上揭事實，業據被告杜嵐於本院99年11月19日準備程序、
    審判程序均坦認：我承認犯罪，我於99年6月9日中午12點多
    ，在基隆市安樂區○○○路121 巷38之6號1樓住處內，將第
    二二級毒品安非他命1包（約0.2公克），無償轉讓予鄧楚強
    施用；扣案一級毒品海洛因兩小包部分，已經由檢察官另案
    偵辦，與本案無關等語不諱【見本院99年度訴字第878 號卷
    ，下稱本院卷，第27頁、34頁】，核與證人鄧楚強99年6 月
    9日警詢時、99年9月13日偵訊時之證述情節大致相符【見臺
    灣基隆地方法院檢察署99年度偵字第3648號卷，第8 至10頁
    、第118至120頁】，並有基隆市警察局第一分局刑事案件報
    告書、（杜嵐）搜索扣押筆錄、扣押物品收據，及（鄧楚
    強）搜索扣押筆錄、扣押物品目錄表、毒品照片3 張、通聯
    調閱查詢單等在卷可佐【見同上偵卷，第1 頁、第15至17頁
    、第23至56頁】，是被告自白與事實相符，應堪採信。
二、按安非他命除屬毒品危害防制條例第2條第2項第2 款所定之
    第二級毒品外，因安非他命類（Amphetamine-like）藥品包
    括Amphetamine、Dexamphetamine、Methamphetamine與其衍
    生物之鹽類及製劑，前經行政院衛生署75年7 月11日衛署藥
    字第597627號公告，為有效管理安非他命類藥品與其衍生物
    之鹽類及其製劑，重申公告禁止使用，而認屬於藥事法規之
    禁藥。是安非他命不僅分屬毒品危害防制條例所規定之第二
    級毒品，亦屬藥事法所規定之禁藥，倘明知為禁藥而轉讓者
    ，藥事法第83條亦定有處罰明文；是倘行為人明知為禁藥即
    安非他命而未達行政院依上開條例第8條第6項規定所公告之
    一定數量即10公克之安非他命轉讓予他人者，除成立毒品危
    害防制條例第8條第2項之轉讓第二級毒品罪外，亦構成藥事
    法第83條第1 項之轉讓禁藥罪，此係屬同一犯罪行為而同時
    有二種法律可資處罰之「法條（規）競合」情形，應依「重
    法優於輕法」、「後法優於前法」等法理，擇一處斷。而毒
    品危害防制條例第8條第2項轉讓第二級毒品罪之法定本刑為
    「六月以上五年以下有期徒刑，得併科新臺幣七十萬元以下
    罰金」，另藥事法第八十三條第一項轉讓禁藥罪之法定本刑
    為「七年以下有期徒刑，得併科新臺幣五百萬元以下罰金」
    ，故除轉讓之第二級毒品之數量及對象，有應依毒品危害防
    制條例第8條第6項及第9 條之規定加重其刑至二分之一之情
    形外，修正後藥事法第83條第1 項之罪之法定本刑，顯較毒
    品危害防制條例第8條第2項之罪之法定本刑為重，依前述「
    重法優於輕法」、「後法優於前法」之法理，自應優先適用
    藥事法第83條第1 項之規定處斷（最高法院96年度台上字第
    3582號判決意旨及臺灣高等法院暨所屬地方法院94年11月25
    日法律座談會刑事類提案第8 號決議意旨參照）。是核被告
    上開所為，應優先適用藥事法第83條第1 項之規定處斷，即
    應論以轉讓禁藥罪。又被告因轉讓禁藥而持有第二級毒品之
    低度行為，為其轉讓禁藥之高度行為所吸收，不另論罪。又
    被告上開犯罪事實之前科紀錄，有卷附臺灣高等法院被告前
    案紀錄表與臺灣基隆地方法院檢察署刑案資料查註紀錄表各
    1份在卷可稽，是本件被告上開受有期徒刑執行完畢，於5年
    以內再故意犯本件有期徒刑以上之罪，為累犯，應依刑法第
    47條第1 項規定，論以累犯，並加重其刑。
三、玆審酌被告忽視國家對屬於禁藥之安非他命所設相關處罰規
    定，轉讓禁藥予他人，戕害他人身體健康，助長社會不良風
    氣，顯不足取，惟念及被告將上開安非他命之禁藥無償轉讓
    予鄧楚強1 次，而鄧楚強亦有所需求之犯罪手段平和，且轉
    讓禁藥數量甚少，亦無獲利，且其於本院上開程序均已坦承
    犯行，態度尚佳，其所犯對社會危害程度尚非重大，兼衡其
    有悔改之意、轉讓禁藥次數、時間、犯罪之動機、目的、手
    段、品行、智識程度、職業、經濟情況不富裕等一切情狀，
    爰量處如主文所示之刑，以鼓勵有戒毒決心之被告，及時醒
    悟並戒絕毒癮，用啟自新。
據上論斷，應依刑事訴訟法第273 條之1第1項、第299條第1項前
段，藥事法第83條第1項，刑法第11條前段、第47條第1項，判決
如主文。
本案經檢察官翁春鈴到庭執行職務。
中    華    民    國    99    年  11     月     30    日
                    刑事第四庭法  官  施添寶
以上正本證明與原本無異。
如不服本判決應於收受送達後10日內向本院提出上訴書狀，並應
敘述具體理由；其未敘述上訴理由者，應於上訴期間屆滿後20日
內向本院補提理由書(均須按他造當事人之人數附繕本)「切勿逕
送上級法院」。
中    華    民    國    99    年    11    月    30    日
                              書記官  彭筠凱
附錄論罪科刑法條
藥事法第83條
    明知為偽藥或禁藥，而販賣、供應、調劑、運送、寄藏、牙
保、轉讓或意圖販賣而陳列者，處七年以下有期徒刑，得併科新
臺幣五百萬元以下罰金。
    犯前項之罪，因而致人於死者，處七年以上有期徒刑，致重
傷者，處三年以上十二年以下有期徒刑。
    因過失犯第一項之罪者，處二年以下有期徒刑、拘役或科新
臺幣三十萬元以下罰金。
    第一項之未遂犯罰之。

司法院資訊處製作；財團法人民間司法改革基金會備份。
